【裁判字號】    99,監宣,198
【裁判日期】    990915
【裁判案由】    聲請監護宣告等
【裁判全文】
臺灣高雄地方法院民事裁定             99年度監宣字第198號
聲  請  人  甲○○
應監護宣告  丙○○
人
上列聲請人聲請監護宣告等事件，本院裁定如下：
    主  文
宣告丙○○（女，民國○○○年○月○○日生，身分證統一編號
：Ｚ000000000號）為受監護宣告人。
選定甲○○（女，民國○○○年○月○○日生，身分證統一編號
：Ｚ 000000000號）為受監護宣告人丙○○之監護人。
指定乙○○（男，民國○○○年○月○日生，身分證統一編號：
Ｚ000000000號）為會同開具財產清冊之人。
聲請程序費用由受監護宣告人丙○○負擔。
    理  由
一、按「對於因精神障礙或其他心智缺陷，致不能為意思表示或
    受意思表示，或不能辨識其意思表示之效果者，法院得因本
    人、配偶、四親等內之親屬、最近一年有同居事實之其他親
    屬、檢察官、主管機關或社會福利機構之聲請，為監護之宣
    告。」，98年11月23日修正生效之民法第14條第1 項定有明
    文。又「法院應於鑑定人前訊問應受監護宣告之人。但有礙
    難訊問之情形或恐有害其健康者，不在此限。」、「監護之
    宣告，非就應受監護宣告之人之精神或心智狀況訊問鑑定人
    後，不得為之。」、「法院為監護之宣告時，應依職權就配
    偶、四親等內之親屬、最近一年有同居事實之其他親屬、主
    管機關、社會福利機構或其他適當之人選定一人或數人為監
    護人，並同時指定會同開具財產清冊之人。」，98年11月23
    日修正生效之民事訴訟法第602 條第1 項、第603 條、民法
    第1111條第1 項亦分別定有明文。
二、本件聲請意旨略以：聲請人為應受監護宣告人丙○○之母親
    ，而相對人丙○○自幼時因罹患中度智能障礙之病症，致不
    能為意思表示或受意思表示，或不能辨識其意思表示之效果
    ，聲請人爰依法聲請本院准予對丙○○為監護宣告等語，並
    提出戶口名簿、中華民國身心障礙手冊、高雄榮民總醫院診
    斷證明書各1 份為證。
三、經本院對丙○○進行鑑定程序，在鑑定人周植強醫師面前訊
    問丙○○，其對於法官詢問其姓名、家中有何人、在旁有何
    人及住何址均不回答，再叫喚其姓名亦無反應，且經鑑定人
    周植強醫師鑑定認為：患者( 即丙○○) 是從8 歲或更早之
    前即有智能不足，8 歲領有中度智能障礙手冊，目前生活自
    理品質不好，認得家人但很少表達或叫喚家人，對自家住址
    不知道，日常生活購物只能就家人曾帶過的地方，或住家附
    近，將要買東西事項寫在字條準備金錢，簡單的運算都不會
    ，( 找錢、購買物品都不清楚) ，剛才心理諮商評估，應該
    不止有中度智能不足，丙○○應已經達到因精神心智缺陷導
    致不能為或受意思表示，或不能辨識其意思表示之能力顯有
    不足。例如：他自己拍頭，但是有不舒服地方，卻不能表示
    出是何地方不舒服，就如有踱腳卻不知是何意思表示等語。
    （見本院99年8 月12日鑑定筆錄），嗣經囑請行政院退除役
    官兵輔導委員會高雄榮民總醫院鑑定結果，認為：「三、結
    論：張員之各項心智能力發展皆有明顯遲滯情形，因其互動
    能力相當有限且顯嗜睡，嘗試下仍難以測驗進行評估，故多
    觀察評估及家屬提供資料進行推估。張員目前各項心智能力
    除尚有已重覆重複學習建立之基本日常生活自我照顧能力外
    ，其餘基本智能表現大多侷限於約3 歲以下之幼童發展狀態
    ，推估其整體智能表現應已達重度智力障礙程度，除張員固
    定的生活習慣外，難以獨自生活，需要在保護性環境下給予
    照顧或監督方能維持生命。」等語，此有行政院國軍退除役
    官兵輔導委員會高雄榮民總醫院99年9 月7 日高總精字第09
    90014444號函附高雄榮民總醫院精神狀況鑑定書1 份附卷可
    稽，是丙○○因罹患上揭之精神障礙疾病致已達不能為意思
    表示或受意思表示，或不能辨識其意思表示之效果之程度，
    爰依法宣告丙○○為受監護宣告之人。
四、次查，聲請人為受監護宣告人丙○○之母親，有戶口名簿1
    份在卷可參，是本院審酌聲請人與受監護宣告人丙○○關係
    密切，聲請人甲○○亦有意願擔任監護人，是本院認由聲請
    人甲○○擔任監護人，應無不當之處，本院爰依上揭法條規
    定，選定聲請人擔任丙○○之監護人。又經本院選定之監護
    人即聲請人，自應依民法第1112條規定，負責護養療治受監
    護宣告人丙○○之身體及妥善為財產管理之職務，一併敘明
    。
五、另就指定會同開具財產清冊之人部分，聲請人陳述：請本院
    指定受監護宣告人之胞兄乙○○擔任會同開具財產清冊之人
    等語。本院參酌乙○○為受監護宣告人之胞兄，關係密切，
    參以乙○○亦同意擔任會同開具財產清冊之人，是本院認由
    其擔任會同開具財產清冊之人，亦無不當，本院爰依上揭規
    定，指定乙○○擔任會同開具財產清冊之人。又監護人業已
    依民法第1113條準用同法第1099條之規定，於監護開始時，
    對於受監護宣告人丙○○之財產，會同乙○○於2 個月內開
    具財產清冊並陳報法院在卷，併此敘明。
六、依民事訴訟法第608 條第1 項，裁定如主文。
中    華    民    國    99    年    9     月    15    日
                   家事法庭   法  官  郭慧珊
正本係照原本作成。
如不服本裁定關於選定監護人及指定會同開具財產清冊之人等部
分，應於送達後十日內向本院提出抗告狀，並繳納抗告費新臺幣
1千元；其餘關於宣告監護之部分，不得抗告。
中    華    民    國    99    年    9     月    15    日
                              書記官  王少玲

司法院資訊處製作；財團法人民間司法改革基金會備份。
